臺灣板橋地方法院刑事判決　　　　　　　　　　　　九十一年度易字第一八六○號
　　公　訴　人　臺灣板橋地方法院檢察署檢察官
　　被　　　告　丁○○　男四十.
　　　　　　　　乙○○　男三十.
　　　　　　　　甲○○　女三十.
右列被告因家暴傷害案件，經檢察官提起公訴（八十九年度偵字第二○八五○號），
本院判決如左：
    主  文
丁○○連續傷害人之身體，處有期徒刑月，如易科罰金，以參佰元折算壹日。
乙○○、甲○○傷害人之身體，各處拘役拾日，如易科罰金，均以參佰元折算壹日
。
    事  實
一、丁○○曾有傷害、偽造文書等前科，其於民國八十八年間犯偽造文書罪，經臺灣
    高等法院判處有期徒刑三月，尚未執行。丁○○原係丙○○之夫（現已裁判離婚
    ），二人間具有家庭暴力防治法第三條第一款所定之家庭成員關係。婚後二人感
    情不睦，迭因傷害及偽造文書案件涉訟，故在離婚前即已分居，二人所生育之女
    兒陳怡勳與丙○○同住。八十九年九月十七日上午十一時許，丁○○偕同前妻所
    生之女兒陳慧萍、陳惠君，至丙○○位於臺北縣三重市○○○路八五巷一之一號
    二樓住處附近，見丙○○帶陳怡勳正欲外出，丁○○趁丙○○不注意之際，上前
    自後抱起陳怡勳轉身欲離去，陳怡勳受驚嚇而哭鬧，丙○○見狀追上，抓住丁○○衣服，要求放下女兒，丁○○不願放開陳怡勳，竟以腳向後踢踹丙○○之腳部
    ，致丙○○受有左腳拇趾挫傷、右小趾皮下瘀血及右膝擦破傷等傷害，以阻止丙○○。丙○○見無法抱回陳怡勳，即大聲呼救，丙○○之弟乙○○、妹甲○○聽
    聞其呼救，見丁○○手抱陳怡勳且以腳踢丙○○，立刻上前幫忙，要求丁○○放
    下小孩，丁○○不從，雙方發生拉扯、推擠。乙○○自丁○○身後抓住其雙手向
    外扳，甲○○亦抓住丁○○之手，造成丁○○受有左手腕擦傷長約二公分、前胸
    多處擦挫傷及前額瘀傷等傷害；丁○○亦本於承前傷害丙○○之概括範意，反手
    拉扯乙○○、甲○○之手臂，造成乙○○左手背擦傷、甲○○受有左前臂多處擦
    傷等傷害。嗣經警獲報到場處理，而訊知上情。
二、案經丙○○、乙○○、甲○○、丁○○訴由臺北縣政府警察局三重分局報請臺灣
    板橋地方法院檢察署檢察官偵查起訴。
    理  由
一、訊據被告丁○○、乙○○及甲○○固坦承於右揭時地發生爭執，惟均矢口否認有
    何傷害之犯行，被告丁○○辯稱：伊沒有踢丙○○，當天伊和女兒陳慧萍剛好經
    過那裡，看見丙○○帶女兒陳怡勳下樓，就上前抱陳怡勳，因而與丙○○爭執，
    丙○○先動手打伊胸部，後來乙○○、甲○○過來幫忙，一起將伊打倒在地云云
    ；被告乙○○則辯稱：丁○○抱著陳怡勳不放，伊就跑到丁○○後面抓著他的手
    要扳開，後來甲○○出來，看到這種情形，就上前去抓他的手，拉扯中丁○○有
    抓傷伊手臂云云；被告甲○○則辯稱：伊沒有打丁○○，只有拉丁○○之手云云
    。經查：
  (一)右揭事實，除據告訴人丙○○及被告乙○○、甲○○、丁○○互為指駁外，並各
    提出診斷證明書在卷為據。被告丁○○雖矢口否認有傷害丙○○、乙○○、甲○○之事實，並辯稱伊才是被害人，伊只有被打，並無打人云云。惟告訴人丙○○
    、被告乙○○、甲○○就被告丁○○如何與丙○○爭奪陳怡勳、如何拉扯、追趕
    ，所述核屬一致。且告訴人丙○○因被告丁○○之踢踹，受有左腳拇趾挫傷、右
    小趾皮下瘀血及右膝擦破傷等傷害，除有驗傷診斷書、受傷照片為證外，更據到
    場處理之員警林大森證述明確（見本院九十一年八月十三日訊問筆錄第十頁）；
    被告乙○○、甲○○手臂均有多處擦傷，亦各有臺北縣立三重醫院診斷證明書在
    卷為據，其所受傷勢、受傷部分，均與所述被害情節相符。堪認告訴人丙○○、
    被告乙○○、甲○○所指被告丁○○傷害犯行非虛。被告丁○○猶辯以其僅被毆
    而無還手云云，僅係片面空言，且與事證不符，自不足採信。是被告丁○○傷害
    丙○○、乙○○、甲○○之犯行堪以認定。
  (二)至於被告丁○○當時受有左手腕擦傷長約二公分、前胸多處擦挫傷及前額瘀傷等
    傷害，亦有臺北縣立三重醫院診斷證明書一紙附卷為憑。被告乙○○、甲○○亦
    坦承有拉扯丁○○手臂。至於被告丁○○雖指稱當時告訴人丙○○、被告乙○○
    、甲○○將伊毆倒在地，而以腳踢踹其胸腹部、頭部云云。惟觀以被告丁○○之
    傷勢，其前胸所受之傷害，均為擦、挫傷而非瘀傷，顯與一般踹踢毆擊所致之傷
    勢有別；又其頭部所受之瘀傷僅一公分乘一公分之小面積瘀痕，亦顯與其所指：
    丙○○、乙○○、甲○○以腳任意踢踹其頭部云云之情節有異。而衡以雙方所述
    之事實，當時被告丁○○將女兒陳怡勳抱於胸前，則以陳怡勳當時之身材（見偵
    查卷第一百零一頁、第一百十四頁），陳怡勳之雙肩在被告丁○○胸口，而頭部
    則約當於丁○○之臉頰至前額部位。而當時被告乙○○、甲○○既猛力拉扯丁○○之手臂欲奪回陳怡勳，則於推擠拉扯間，因人之前胸肌膚較柔軟，以致於陳怡
    勳之肩骨在被告丁○○前胸處造成擦、挫傷，自屬可能；又陳怡勳之頭部恰可撞
    擊被告丁○○之前額，是以被告丁○○前額受瘀傷面積僅一乘一公分。是由被告
    丁○○之傷勢觀之，足認告訴人丙○○、被告乙○○、甲○○所述為可採，應係
    於拉扯間，造成其手臂、前胸、前額受傷。被告丁○○所述被害情節，顯屬誇大
    ，自不足信。惟被告乙○○、甲○○明知丁○○當時懷中抱有陳怡勳，自亦知被
    告丁○○可能於拉扯、推擠間，手臂及胸、頭部受傷，猶出手拉扯丁○○手臂，
    造成被告丁○○受有左手腕擦傷長約二公分、前胸多處擦挫傷及前額瘀傷等傷害
    ，被告乙○○、甲○○傷害之犯行亦堪認定。
  (三)至於證人陳慧萍、陳惠君雖曾到庭證述被告丁○○受傷過程，惟核以證人陳慧萍
    、陳惠君所述被告丁○○如何抱陳怡勳、丙○○如何反應、如何追趕、如何毆打
    丁○○，二人所述均相符，乃至於對丙○○一舉一動之陳述均無二致。惟經本院
    詳問最關鍵之「丁○○倒地被毆」一節時，證人陳慧萍答稱：我爸爸蹲在地上被
    他們兩人踢云云；證人陳惠君則答稱：我爸爸是被他們打到躺在地上云云（見本
    院九十一年八月十三日訊問筆錄）。而衡以常情，證人陳慧萍、陳惠君為被告丁○○之女兒，對於其父親被毆打之情形，應當印象深刻，豈會證人對於被告丁○○與丙○○之對話、丙○○之一舉一動所述均一致，反而對於被告丁○○倒地被
    毆之情形所述互生齟齬？足見證人陳慧萍、陳惠君所述均屬迴護被告丁○○之詞
    ，不足採信。且當時被告丁○○與被告乙○○、甲○○拉扯時，已有多人圍觀，
    此據證人陳慧萍、陳惠君陳述在卷，而證人陳慧萍、陳惠君當時並未趨前圍觀（
    見本院九十一年八月十三日訊問筆錄所附陳慧萍親繪現場位置圖），如何能夠清
    楚見到被告等互毆情形？益證陳慧萍、陳惠君指稱被告乙○○、甲○○將被告丁○○打倒在地加以痛毆云云為虛。
  (四)又被告丁○○提出現場錄音帶、譯文，陳稱當時有一圍觀婦人可證明伊僅有被毆
    ，而未出手毆打丙○○等人云云。而核以該錄音內容，固有一婦女稱：「伊沒有
    打他」等語，但無法由其隻字片言明確知悉所表示為何人。且該婦女身分不明，
    又無法到庭供被告乙○○、甲○○對質詢問，亦無從供本院直接審理採認，且該
    譯文經被告丁○○加油添醋，亦多有失真之處。難據被告丁○○片面解釋，認做
    有利被告丁○○之證據。又被告丁○○陳稱其於八十九年九月十七日遭受被告乙○○、甲○○之毆打後，引發之後遺症使其目前成為永久殘障云云。惟經本院調
    取被告丁○○於八十九年九月十七日在臺北縣立三重醫院病歷，其於當日就診後
    經醫師之觀察治療，因情況穩定，當日即離院，有該院北縣重醫歷字第○九一○○○三七二○號函附病歷表在卷為據。本院復向馬偕紀念醫院函詢被告丁○○肢
    體殘障起因，查知其行走不穩係因頭部外傷所致、其右上肢機能障礙則係因右側
    臂叢神經損傷所致，且患者曾自述上開傷勢均係於八十九年間因車禍引起，有該
    院馬醫復字第九一二○二二號函在卷為據。被告明知其肢體殘障係於八十九年間
    車禍所起，竟虛稱係由被告乙○○、甲○○傷害所致，其所補具之診斷書、殘障
    鑑定資料等，應與本案無涉，均不足採。
  (五)綜上事證，足認被告丁○○、乙○○、甲○○之犯行明確。又被告丁○○、乙○○、甲○○出於互相攻擊之意拉扯，均非出於防衛自身權利對抗現在不法侵害之
    意思，均無主張正當防衛之餘地。從而被告等所犯傷害犯行，均應依法論處。
二、核被告丁○○、乙○○、甲○○所為，係犯刑法第二百七十七條第一項之傷害罪
    。被告丁○○為爭抱陳怡勳，起意傷害丙○○後，又傷害乙○○、甲○○，所犯
    數行為間，時間緊接、構成要件相同，顯係基於概括犯意反覆為之，應依連續犯
    規定論以一罪，並依法加重其刑。被告乙○○、甲○○雖同時參與拉扯被告丁○○之手臂，但係各自起意所為，既無犯意聯絡，而係各以自己犯罪之意思為正犯
    之構成要件行為，非屬共同正犯，而應各論以單獨正犯。爰審酌被告丁○○曾有
    傷害、偽造文書等前科，其於八十八年間犯偽造文書罪，經臺灣高等法院判處有
    期徒刑三月，尚未執行；被告乙○○、甲○○則均無前科，有臺灣高等法院檢察
    署刑案紀錄簡覆表、臺灣高等法院被告全國前案紀錄表在卷可稽。被告丁○○於
    本件雖未構成累犯，但其屢與人涉訟，且曾受審判教訓，竟仍毫無檢束行止之意
    ，足見其不知悔改。又本案起因係被告丁○○不尊重丙○○之權利，未徵詢其意
    見即抱起陳怡勳，從而雙方引發爭執。本院念渠等曾為至親，屢勸被告丁○○息
    事寧人，與被告乙○○、甲○○和解，惟被告丁○○態度跋扈囂張，竟舉與本案
    不相涉之事證，捏稱被告乙○○、甲○○傷害後引發其永久殘障云云，使未有涉
    訟經驗之被告乙○○、甲○○窮於應付，而未能達成和解。又被告丁○○本為人
    師表，不思自我檢點，竟屢捏稱、誇大他人犯行，使本案僅能以進入實體審判方
    式了結，除造成雙方永難平復之嫌隙，對於無前案紀錄之乙○○、甲○○一生影
    響非微。本院並酌以被告乙○○、甲○○係因護姐心切，情急觸法，其動機良善
    且情節輕微；被告丁○○則咎由自取，動機出於自私，且犯後毫無悔意。並衡以
    被告等各別之犯罪手段、所生危害等一切情狀，分別量處如主文所示之刑。又被
    告等行為後，刑法第四十一條業於九十年一月四日經立法院修正通過，並經總統
    於九十年一月十日公布，而於同年一月十二日生效施行，其修正條文為：「犯最
    重本刑為五年以下有期徒刑以下之刑之罪，而受六個月以下有期徒刑或拘役之宣
    告，因身體、教育、職業、家庭之關係或其他正當事由，執行顯有困難者，得以
    一元以上三元以下折算一日，易科罰金。但確因不執行所宣告之刑，難收矯正之
    效，或難以維持法秩序者，不在此限。」「併合處罰之數罪，均有前項情形，其
    應執行之刑逾六月者，亦同」，核與修正前刑法第四十一條相較，修正後條文並
    無不利於被告，故本件既符合修正後刑法第四十一條之情形，自應依刑法第二條
    規定，併依修正後刑法第四十一條第一項前段規定，諭知本件被告等所受宣告刑
    易科罰金之折算標準。
據上論斷，應依刑事訴訟法第二百九十九條第一項前段、刑法第二條第一項前段、第
五十六條、第二百七十七條第一項、第四十一條第一項前段，罰金罰鍰提高標準條例
第一條前段、第二條，判決如主文。
本案經檢察官顏妃琇到庭執行職務。
中      華      民      國    九十一    年     十一     月    二十九    日
                                  臺灣板橋地方法院刑事第六庭
                          法  官  林漢強
右正本證明與原本無異。
如不服本判決，應於判決送達後十日內，向本院提出上訴狀。
                                          書記官  黃大千
中      華      民      國    九十一    年     十一     月    二十九    日
附錄本案所犯法條全文
中華民國刑法第二百七十七條
傷害人之身體或健康者，處三年以下有期徒刑、拘役或一千元以下罰金。
犯前項之罪因而致人於死者，處無期徒刑或七年以上有期徒刑；致重傷者，處三年以
上十年以下有期徒刑。
